【裁判字號】    95,上易,881
【裁判日期】    951025
【裁判案由】    妨害名譽
【裁判全文】
臺灣高等法院臺中分院刑事判決         95年度上易字第881號
上  訴  人  臺灣臺中地方法院檢察署檢察官
被      告  乙○○
上列上訴人因妨害名譽案件，不服臺灣臺中地方法院95年度易字
第792號中華民國95年6月5日第一審判決 （起訴案號：臺灣臺中
地方法院檢察署95年度偵字第5079號），提起上訴，本院判決如
下：
    主    文
上訴駁回。
    理    由
一、本案經本院審理結果，認第一審判決諭知被告無罪，並無不
    當，應予維持，並引用第一審判決書記載之證據及理由（詳
    如附件）。
二、檢察官上訴意旨認為本案因犯罪地點錄音設備早已故障，告
    訴人僅考量門面招人破壞，是以對錄音設備未加重視，但被
    告確實曾以羞辱性言詞污辱告訴人，此有證人甲○○、丁○○、鄭玉龍三人在場為證。三人與告訴人只是同事關係，並
    無雇傭之指揮關係，豈可能甘冒作偽證之風險，即便證人鄭
    玉龍手擺動之說詞與光碟錄影有些許出入，但其說詞之重點
    在於有無污辱性言詞，從錄影確實可看出證人鄭玉龍確實在
    場，應勿庸置疑，尚難以印象出入認定證人說法不實。再告
    訴人於光碟中不回應被告之辱罵，係因與被告嫌隙多、有衝
    突，告訴人因此遭告多次，為避免衝突擴大及顧及顧客消費
    感受，所以隱忍，告訴人毫無反應是多次經驗之情緒控制結
    果，實難以無反應或未回應即認定被告無公然侮辱之事實。
    又被告於第一次偵查庭時，尚有意認罪，足認被告確有公然
    侮辱之事實，自構成妨害名譽等語。
三、查（一）告訴人以其於光碟中不回應被告之辱罵，係因與被
    告嫌隙多、有衝突，告訴人因此遭告多次，為避免衝突擴大
    及顧及顧客消費感受，所以隱忍，告訴人毫無反應是多次經
    驗之情緒控制結果，實難以無反應或未回應即認定被告無公
    然侮辱之事實云云。按認定不利於被告之事實，須依積極證
    據，苟積極證據不足為不利於被告事實之認定時，即應為有
    利於被告之認定，更不必有何有利之證據；本件告訴人既不
    能提出積極之證據證明被告有其所指訴之情形存在（指光碟
    中有辱罵告訴人之言語），則告訴人上開所謂隱忍之情形，
    既與常情不符，則亦不足反推作為認定被告有其指訴行為之
    積極證據。（二）證人甲○○於本院 95年9月13日固證稱：
    『伊95年1月28日下午4時許在台中市○○路阿明師太陽堂騎
    樓下，在那裏幫忙大掃除的事情。當時告訴人有與我在一起
    ，在幫忙大掃除，當時除告訴人外，公司大部份的員工都在
    那邊。我們公司有七、八十人，在騎樓下有十多人，伊與告
    訴人及丁○○均是公司同事，與被告不認識。 95年1月28日
    下午四時許我有聽到乙○○在罵戊○○，乙○○罵（幹．龜
    兒子，過來．．．）（台語），當時丁○○也有聽到。當時
    戊○○在樓下幫忙大掃除，乙○○也在那裏洗東西，看到就
    一直罵，罵了二、三次，後來戊○○沒有理他就走了。乙○○除了罵之外沒有其他肢體動作，被告在罵戊○○時手上在
    洗東西，他拿菜瓜布在洗東西，沒有拿香煙，戊○○沒有在
    抽煙，他在幫忙扶梯子。我與告訴人算同事不算僱傭關係，
    僱主是另外一個。被告是在罵戊○○不是在罵其他人，因為
    他看著戊○○等語』。另證人丁○○則證稱：『案發當時我
    有在阿明師店門口騎樓那邊，元明商店與阿明師老店是在隔
    壁，當時戊○○在阿明師那邊，我是在靠近元明商店這邊的
    騎樓，我看到被告乙○○面對戊○○說幹，龜兒子，過來，
    當時戊○○並沒有回應，當時是1月（筆錄誤載為7月）28日
    是除夕夜我們在大掃除，戊○○在幫忙扶梯子，乙○○在那
    裏清洗箱子，我與告訴人是同事。當時被告乙○○在洗東西
    ，當天有很多人在現場，我確定被告是在罵戊○○，因為當
    時那些同事是站在梯子上，他是看著戊○○，當時沒有看到
    被告在抽煙等語』。上開證人之證詞，經與原審當庭勘驗告
    訴人於偵查中提出之ＶＣＤ錄影光碟共二片結果，第一片之
    畫面顯示被告於92年1月28日下午4點1分2秒走出店面，於4
    點1分20秒站在騎樓面向告訴人店面之方向抽菸， 沒有其他
    肢體動作，於4點2分49秒回到店內；第二片光碟則顯示，告
    訴人與員工在店門前騎樓下打掃，被告走出其店面，站在騎
    樓下面向告訴人之方向抽菸，當時告訴人站立騎樓下，扶住
    木梯並且抽菸之情形比對結果。可知上開證人證述告訴人當
    時並未在抽煙之情事，與前開錄影光碟之內容不合，因此上
    開證人所為之證述是否可採，已非無疑；再上開證人與告訴
    人間均有同事之誼，並尊稱告訴人為『魏總』，渠等證言均
    有偏頗告訴人之虞，均不得驟採為不利被告之認定。（三）
    至證人鄭玉龍所稱被告右手拿煙在抽，左手舉起來在罵人云
    云，既與錄影帶畫面顯示之情形不符，且亦與告訴人間有同
    事之情誼存在，因此證人鄭玉龍所為之證述是否可採，已非
    無疑；而依常理，以言語辱罵他人時，通常罵人者會附帶一
    些肢體動作，而被辱罵者聞言時，亦會有轉頭聆聽，或面露
    不悅，或因情緒激動而亦有一些肢體動作產生。然而被告於
    前述時間所顯示之動作僅為單純抽菸，無任何其他肢體動作
    ，告訴人亦在自己店門口抽菸，毫無任何受辱後之不悅反應
    ，此與常情實屬有違。因此證人鄭玉龍之證詞，亦難以採信
    。（四）被告於偵查中，固表示願與告訴人和解等語，惟表
    示願和解之意，可能亦有息事寧人之意，並非即可認定被告
    有承認告訴人所指訴行為之意思，故尚不得以被告有表示和
    解之情事，即推論被告有承認之情事。（五）又錄影光碟均
    只有畫面，並無聲音，故該等畫面顯示之內容，實不足以認
    定被告有何辱罵告訴人之行為。
四、綜上所述，本件並查無被告有何告訴人指訴之犯行，是被告
    辯稱其未罵告訴人等語，尚屬可信。此外復查無其他積極證
    據足以證明被告有被起訴之犯行，是本件犯罪不能證明，自
    應為被告無罪判決之諭知。是本件原審以不能證明被告犯罪
    ，而依刑事訴訟法第三百零一條第一項規定，諭知被告無罪
    之判決，經核認事用法，並無不合，檢察官上訴意旨猶執前
    詞，而指摘原判決不當，為無理由，應予駁回。
據上論結，應依刑事訴訟法第三百七十三條、第三百六十八條，
判決如主文。
本案經檢察官丙○○到庭執行職務。
中    華    民    國    95    年    10    月    25    日
              刑事第十一庭  審判長法  官  陳  朱  貴
                                  法  官  郭  同  奇
                                  法  官  何  志  通
上列正本證明與原本無異。
不得上訴。
                                  書記官  林  桂  鳳
中    華    民    國    95    年    10    月    26    日
                                                      Ｒ


司法院資訊處製作；財團法人民間司法改革基金會備份。
